【裁判字號】    94,勞上易,9
【裁判日期】    950110
【裁判案由】    給付補償金
【裁判全文】
臺灣高等法院民事判決                 94年度勞上易字第9號
上  訴  人  甲○○
訴訟代理人  羅紀雄律師
被 上訴 人  南亞塑膠工業股份有限公司
法定代理人  王永慶
訴訟代理人  林瑞堂
            賴光皓
上列當事人間請求給付補償金事件，上訴人對於中華民國93年12
月30日台灣台北地方法院92年度勞訴字第116號判決提起上訴，
並為訴之追加，本院於94年12月27日言詞辯論終結，判決如下：
  主  文
上訴及追加之訴均駁回。
第二審訴訟費用由上訴人負擔。
  事實及理由
壹、程序部分：
    按訴之變更或追加，非經他造同意，不得為之；但擴張或減
    縮應受判決事項之聲明者，不在此限，民事訴訟法第446條
    第1項但書、第255條第1項第3款分別定有明文。上訴人起訴
    時之聲明係請求被上訴人應：(一)給付上訴人新台幣（下同）
    1 112,732元及自訴狀繕本送達之翌日起至清償日止按年息5
    ％計算之利息。(二)自民國92年4月20日起至兩造僱傭關係合
    法終止之日止，於次月5日給付上訴人按每月41,200元計算
    之補償金。(三)同意上訴人回復在被上訴人所屬纖維事業部紡
    撚五廠紡絲課繼續上班擔任原操作員職務。(四)願供擔保請准
    宣告假執行，擔保金額請依職業災害勞工保護法第32條第2
    項規定減免之。嗣於本院審理中就上訴人因公受傷後應受調
    升薪資而被上訴人未予調升之金額及被上訴人應發給之工作
    獎金及三節獎金部分，合計443,015元，具狀擴張請求之金
    額，核屬擴張應受判決事項之聲明，依前所述，上訴人所為
    訴之追加，應屬合法，合先敘明。
貳、實體部分：
一、上訴人主張：其自86年8月5日起受僱於被上訴人公司在桃園
    縣龜山鄉之纖維事業部紡撚五廠紡絲課擔任操作員，89年3
    月30日上午7時15分執行勤務時遭機器夾傷左手，經送往林
    口長庚醫院急診，診斷結果為左手肘壓碎傷及皮膚缺損，並
    先後於同日、同年4月5日、10日經3次手術，於同年4月21日
    出院，醫囑應充分休養；上訴人請求給予公傷假，卻為被上
    訴人所拒，上訴人不得已抱傷繼續上班，並繼續至長庚醫院
    回診，同年7月19日醫師診斷因皮膚缺損補皮處傷口不穩定
    ，認宜休養1個月以利傷口癒合，然被上訴人仍不准給予上
    訴人公傷假。上訴人於90年3月14日回診時，醫師認為上訴
    人因手痛無法工作宜休養2週，被上訴人仍拒絕給假，嗣於
    90年4月18日經長庚醫院醫師診斷，認為上訴人左手臂疤痕
    之疼痛需會診疼痛科及精神科治療，上訴人乃簽請被上訴人
    准給公傷假以便治療，並提出疼痛科於90年5月2日及精神科
    於90年5月7日出具之甲種診斷證明書，但被上訴人仍拒絕給
    假。上訴人因輪班工作致病情持續惡化，經疼痛科轉介至整
    型外科，由莊垂慶教授診斷為「左胸出口神經血管壓迫症候
    群」，決定開刀手術，開刀完畢後上訴人左手仍感疼痛，惟
    被上訴人竟於91年4月26日擅自以人事命令，命上訴人自91
    年4月21日至92年4月20日因病停薪留職。上訴人於92年4月
    20日停薪留職屆滿之日擬回復上班，竟遭被上訴人拒絕，上
    訴人遂於當日前往桃園縣政府勞工局申訴，並於翌日以存證
    信函向被上訴人抗議。其後上訴人分別於同年4月28日及5月
    2日前往長庚醫院精神科及復健科就診，取得勞工保險殘廢
    診斷書2份，兩項診斷書於末尾結論欄均載明「診斷殘廢，
    治療1年以上診斷為永久不能復原」，基隆市政府並於92年4
    月23日以基府社老參字第0920034671號函核發身心障礙手冊
    與上訴人，載明障礙類別為「多重障」、障礙等級為「中度
    」。按勞動基準法（下稱勞基法）第59條第2款規定，勞工
    在醫療中不能工作時，僱主應按其原領工資額予以補償。上
    訴人受傷前1個月即89年2月份之月薪為41,200元，折算每日
    工資為1,373元，被上訴人以上訴人受傷治療不能工作為由
    ，強令上訴人自91年4月21日至92年4月20日止停職1年，是
    被上訴人應按原領工資補償上訴人1年之金額。又依勞基法
    第38條第3款規定，另應列計上訴人應享有之特別休假14日
    ，是被上訴人應補償上訴人停職治療期間之薪資為520,367
    元（計算式：1,373元/日×（365＋14）日＝520,367元）。
    又依勞基法第59條第3款、勞工保險條例第53條附表及「勞
    工保險殘廢給付標準表」之規定，上訴人之殘廢等級為第7
    級，但因具有二種殘廢，依勞工保險條例第55條第4款規定
    ，應加升2級給付，成為第5級殘廢。上訴人業經診斷為永久
    殘廢，依勞工保險條例第54條第2項規定，應增加補償50％
    ，是被上訴人應補償上訴人之金額為1,318,080元（計算式
    ：1,373元/日×640日〈第五級殘廢〉×150％＝1,318,080
    元）。從而，被上訴人應給付上訴人停職治療期間之薪資及
    殘廢補償金共計1,838,447元。惟業經勞工保險局核定發給
    上訴人第7級職業傷病殘廢給付660日，計76,5600元，扣除
    上開已給付之金額後，被上訴人仍應給付上訴人1,072,847
    元，連同自付之醫療費用39,885元，共1,112,732元。又上
    訴人迄仍繼續治療中，且兩造僱傭關係迄仍存續，被上訴人
    對上訴人並無勞基法第11條至第13條所列得終止勞動契約之
    情形，上訴人爰依民法第487條及勞基法第59條第2款請求被
    上訴人按月給付按原領工資每月41,200元直至兩造僱傭關係
    合法終止為止；因被上訴人發薪之日為給薪月份之次月5日
    ，爰請於每月5日給付上訴人云云（原審為上訴人敗訴之判
    決）。並聲明：(一)原判決廢棄。(二)被上訴人應給付上訴人1,
    112,732元及自訴狀繕本送達之翌日起至清償日止按年息5％
    計算之利息。(三)被上訴人應自92年4月21日起至兩造僱傭關
    係合法終止之日止，於次月5日給付上訴人按每月41,200元
    計算之補償金。(四)被上訴人應同意上訴人回復在被上訴人所
    屬纖維事業部紡撚五廠紡絲課繼續上班。(五)被上訴人應再給
    付上訴人443,015元及自擴張請求之書狀繕本送達之翌日起
    至清償日止按年息5％計算之利息。(六)第一、二審訴訟費用
    及追加訴訟費用由被上訴人負擔。(七)願供擔保請准宣告假執
    行，擔保金額請依職業災害勞工保護法第32條第2項規定減
    免之。
二、被上訴人則以：上訴人於89年間發生職災左手肘受傷與其嗣
    後經診斷為殘廢，其間並無相當因果關係，因上訴人於89年
    3月30日發生之職業災害僅係左手肘表皮外傷，上訴人雖主
    張其受有「左手肘骨頭壓碎傷」之職業災害，惟依90年5月2
    日診斷證明書之診斷欄係載「左手肘表皮外傷併皮膚缺損術
    後疤痕疼痛」，可證上訴人所受之職業災害僅係表皮受傷。
    次依90年5月7日及91年4月15日診斷證明書之診斷欄分別記
    載「憂鬱症、焦慮症」及「重度憂鬱症、有自殺意念」。然
    單純左手肘表皮外傷，就一般人而言，並不會導致重度憂鬱
    ，甚至較此更為嚴重之病症者，亦不因此即罹患憂鬱症，足
    見其間並無必然關係。所謂相當因果關係，是指依經驗法則
    ，綜合行為當時所存在之一切事實，為客觀之事後審查，認
    為一般人在此情況，有此環境，有此行為之同一條件，均發
    生同一之結果者，則該條件即為發生結果之相當條件，行為
    與結果即有相當之因果關係。又上訴人主張其罹患「左胸出
    口神經血管壓迫症候群」，惟勞工保險殘廢診斷書之傷病名
    稱欄及診斷證明書之診斷欄亦分別記載「肢障、左臂叢神經
    炎」及「左上肢神經痛」，故上訴人並未能證明上述症狀與
    其左手肘之外傷有何相當因果關係。且依財團法人長庚紀念
    醫院林口醫學中心（93）長庚院法字第0322號函函覆、及被
    上訴人訪談為上訴人開刀之莊醫師，均證明左手肘燒傷併皮
    膚缺損，一般而言，手肘受傷應不會引起左臂叢神經炎及左
    胸出口神經血管壓迫症候群。足見上訴人所受之職業災害即
    左手肘表皮外傷，與嗣後發生之憂鬱症、焦慮症、左上肢神
    經痛、左胸出口神經血管壓迫症候群間，無因果關係。縱經
    專業醫師鑑定認其殘廢是因職業災害（左手肘外傷）所致，
    亦不得因此即論斷其間存有相當因果關係。實際上上訴人是
    因上班時操作股票，精神壓力過大，導致重度憂鬱、有自殺
    意念，完全不可歸咎於被上訴人。故上訴人請求自付之醫療
    費用39,885元，惟未舉証上開醫療費用是使用於職業災害即
    左手肘受傷，抑或其後之殘廢症狀之醫治。上訴人係因無心
    工作且有自殺意念，被上訴人考量生產秩序及上訴人之安全
    ，只得請上訴人於治癒後，再為其安排適當工作，此係不可
    歸責於被上訴人之事由，故上訴人請求其停薪留職期間1年
    之原領工資及特別休假代金，並無理由。且上訴人自發生職
    業災害，至其後停薪留職起始日（91年4月21日）止，計2年
    有餘之期間，被上訴人依法提供上訴人者，計有：原領工資
    、醫療費用及公傷假1,235.5個小時，未住院病假為104小時
    （89年度被上訴人已准上訴人公傷假436小時，未住院病假
    64小時。90年度被上訴人已准之公傷假799小時，未住院病
    假40小時）。倘認被上訴人應給與上訴人任何金額，則應扣
    除上開與職業災害無相當因果關係之憂鬱症、焦慮症、左上
    肢神經痛、左胸出口神經血管壓迫症候等之醫療費用及公傷
    假之代金。再上訴人之殘廢與職業災害間並無相當因果關係
    ，自不得請求職業災害殘廢補償。而上訴人未能證明其所以
    不能工作，係因職業災害仍在醫療中，抑或是其後與職業災
    害無相當因果關係之殘廢症狀在醫療中所致，況上訴人已於
    92年4月28日及同年5月2日治療終止經診斷為殘廢，自與前
    開法條所稱在醫療中之情況不符，是上訴人所請，即屬無據
    等語，資為抗辯。並聲明：(一)上訴及擴張上訴聲明及假執行
    之聲請均駁回。(二)第二審訴訟費用由上訴人負擔。(三)如受不
    利判決，願供擔保免為假執行。
三、上訴人主張其自86年8月5日起受僱於被上訴人擔任操作員，
    89年3月30日上午7時15分執行勤務時因絆倒遭機器夾傷左手
    ，經長庚醫院診斷為「左手肘壓碎傷併皮膚缺損」，並先後
    於同日及同年4月5日接受清創手術，同年月6日醫師診斷認
    宜休養1個月，上訴人並於同年月10日接受植皮手術，於同
    年月22日出院，嗣於同年7月19日經醫師診斷為左手肘壓碎
    傷併皮膚缺損術後裂傷，因皮膚缺損補皮處傷口不穩定，認
    宜休養1個月以利傷口癒合，90年3月14日醫師診斷上訴人「
    左手肘表皮磨擦傷併表皮缺損」，宜休養2週，並於同年4月
    18日診療時認上訴人因「左手臂疤痕疼痛需會診疼痛治療科
    及精神科治療」，而於同年5月2日、同年5月7日先後至疼痛
    科及精神科治療，同年11月15日經疼痛科診斷「左上肢神經
    痛」，再於91年3月4日經診斷「左胸出口神經血管壓迫症候
    群」，需手術治療，又於同年4月15日經精神科診斷為重度
    憂鬱症、有自殺意念。被上訴人乃人事單位乃於同年4月26
    日通知上訴人自91年4月21日至92年4月20日因病停薪留職。
    上訴人於停薪留職屆滿之日擬回復上班，卻遭被上訴人拒絕
    ，上訴人乃前往桃園縣政府勞工局申訴，並於翌日以存證信
    函向被上訴人抗議，再分於同年4月28日及5月2日前往長庚
    醫院精神科及復健科就診，取得勞工保險殘廢診斷書，並經
    基隆市政府以92年4月23日基府社老參字第0920036571號函
    核發身心障礙手冊等情，有長庚醫院89年4月6日、同年7月
    19日、90年3月14日、同年4月18日、同年5月2日、同年月7
    日、同年11月15日、91年3月4日、同年4月4日、同年月15日
    之診斷證明書、被上訴人91年4月26日人事通知單、桃園縣
    政府函、存證信函、92年4月28日及同年5月2日之殘廢診斷
    書、基隆市政府函及身心障礙手冊等影本各一件在卷可稽（
    原審卷第13頁至第20頁、第23頁至第37頁），並為被上訴人
    所不爭，堪可信實。
四、上訴人主張其於89年3月30日受有左手肘壓碎傷併皮膚缺損
    之職業災害，被上訴人卻不准給予公傷假休養，且其因前開
    左手肘燒傷之職業災害後遺致罹患左臂叢神經炎及重度憂鬱
    症兩項殘廢，並依勞基法第59條第1款、第2款、第3款及民
    法第487條之規定，請求被上訴人給付醫療費用、殘廢補償
    金、薪資並回復工作等；被上訴人則否認之，並以前開情詞
    置辯。是本件之爭點即在於上訴人左臂叢神經炎及重度憂鬱
    症之殘廢是否屬上訴人所受前開職業災害範圍？其間有無相
    當因果關係？上訴人依勞基法第59條第1款、第2款、第3款
    及民法第487條之規定，請求被上訴人給付醫療費用、殘廢
    補償金、薪資並回復工作，有無理由？茲分別審酌如下：
  (一)按勞工受傷或罹患職業病時，雇主固應補償其必需之醫療費
    用；職業病之種類及其醫療範圍，依勞工保險條例有關之規
    定定之；被保險人因普通傷害或罹患普通疾病，經治療終止
    ，如身體遺存障害，適合殘廢給付標準表規定之項目，並經
    保險人自設或特約醫院診斷為永久殘廢者，得按平均月投保
    薪資，依同表規定之殘廢等級給付標準，一次請領殘廢補助
    ；又該條例第53條第1項及第54條第1項所稱治療終止，指被
    保險人罹患之傷病，經治療後，症狀固定，再行治療仍不能
    期待其治療效果之狀態。勞基法第59條第1款、勞工保險條
    例第53條第1項、同條例施行細則第77條分別定有明文。上
    開「治療終止」之規定，係指被保險人罹患之傷病經治療後
    ，症狀固定，再行治療仍不能期待其治療效果之狀態。是以
    所謂「治療終止」當指醫療上實質之治療效果，而非僅以形
    式上有無追蹤診療為判斷，更非謂「治療終止」即不得繼續
    治療或再行治療。
  (二)上訴人雖主張其受傷後支出之自付醫療費用計39,885元，並
    提出收據73紙為證（原審卷第149頁至第185頁），惟被上訴
    人否認之。查前開長庚醫院出具之73紙收據開立期間，係自
    90年12月24日至92年5月2日止，而上訴人係於89年3月30日
    受有左手肘壓碎傷併皮膚缺損之職業災害，先後於同日及同
    年4月5日接受清創手術，同年月6日醫師診斷認宜休養1個月
    ，上訴人並於同年月10日接受該院施行之植皮手術，於同年
    月22日出院，嗣於同年7月19日經醫師診斷為左手肘壓碎傷
    併皮膚缺損術後裂傷，因皮膚缺損補皮處傷口不穩定，認宜
    休養1個月以利傷口癒合，90年3月14日醫師診斷上訴人為左
    手肘表皮磨擦傷併表皮缺損，宜休養2週，並於同年4月18日
    診療時認上訴人因左手臂疤痕疼痛需會診疼痛治療科及精神
    科治療，而於同年5月2日、同年5月7日先後至疼痛科及精神
    科治療，93年2月3日精神科出具之診斷證明書載明上訴人於
    89年3月30日手肘皮膚磨傷缺損，同年4月5日開刀治療，因
    疤痕攣縮，長期復健中等情，以及上訴人於同年4月20日所
    為之簽呈說明記載「本人甲○○於89年3月30日工作時因公
    受傷致左手肘皮膚破損」等語互核以觀（原審卷第79、17頁
    ），堪認上訴人於89年3月30日所受左手肘皮膚缺損之職災
    ，經清創及植皮手術治療傷口癒合後，症狀即已固定，而為
    治療終止。上訴人雖仍繼續回診並自述左手臂疤痕疼痛，然
    其回診治療僅係形式上之門診追蹤診療，並無醫療上實質之
    治療效果，且醫師亦認上訴人因左手臂疤痕疼痛需會診疼痛
    治療科及精神科治療，足見上訴人左手肘之外傷，經清創及
    植皮手術治療後，症狀即已固定，而為治療終止。是上訴人
    於此後之外科之門診及轉赴疼痛科或精神科門診之醫療費用
    計39,885元，即難認係屬雇主應補償上訴人前開左手肘職災
    所必需之醫療費用。上訴人雖主張其左手肘之骨頭亦遭碎裂
    ，非僅係表皮外傷云云，惟上訴人自承其未曾至骨科診療過
    （原審卷第289頁），而上訴人所提前開診斷證明書，俱係
    由長庚醫院之外科或整型外科出具，記載之內容多係植皮、
    傷口疤痕疼痛，並未提及任何關於骨頭碎裂需植入鋼釘或如
    何固定等病情，會診之科別復均係疼痛科或精神科，而非相
    關之骨科或神經內科，是上訴人主張其左手肘曾受有骨頭碎
    裂，非僅係表皮外傷云云，即無足取。
  (三)雖上訴人主張其係因前開左手肘之職災未痊癒，被上訴人又
    拒給公傷假，致使其無法充分休養治療，以致病情持續惡化
    而成憂鬱症、焦慮症，復經疼痛科轉介至整型外科，由莊垂
    慶教授診斷為「左胸出口神經血管壓迫症候群」，決定開刀
    手術云云。惟查被上訴人自上訴人發生職災後，於89年度共
    核准上訴人請公傷假計436小時，未住院病假計64小時，90
    年度則核准上訴人請公傷假799小時，未住院病假為40小時
    ，此有被上訴人提出之員工年度考勤及獎懲資料核對表足憑
    （原審卷院第58頁至第59頁），是上訴人主張其所受左手肘
    之職災並未痊癒，被上訴人又拒給公傷假，使其無法休養治
    療，以致病情持續惡化云云，與事實不符，並不足採。又觀
    之上訴人所提90年5月7日精神科出具之診斷書固記載「憂鬱
    症、焦慮症」、91年11月15日疼痛科出具之診斷書記載「左
    上肢神經痛」，惟此並不足據以證明上訴人之憂鬱症、焦慮
    症及左上肢神經痛係因其89年3月30日左手肘外傷之職災所
    造成。另上訴人於91年3月4日經莊垂慶醫師診斷罹患「左胸
    出口神經血管壓迫症候群」，需手術治療，並提出診斷書一
    紙為證（原審卷第23頁），惟此亦不足證明前開病症與其左
    手肘職災有何相當因果關係。且莊垂慶醫師於被上訴人訪談
    時亦表示：「（詢問林員左手肘受傷與左胸口壓迫症候群之
    關係？）屬解剖學先天性問題，係左胸第一根肋骨彎曲，壓
    迫神經，造成左胸口疼痛及神經抽痛，非左手肘受傷引起。
    ‧‧‧林員（即上訴人）手術將其第一根肋骨移除並將左胸
    五條被壓迫之神經分離，手術後左胸疼痛已改善許多，發生
    原因係先天性，可能林員長期固定一種睡姿造成左胸第一根
    肋骨變形壓迫神經造成，與左手肘受傷一點關係也沒有」等
    語（原審卷第64頁訪談記錄）。而依長庚醫院（93）長庚院
    法字第0322號函覆原審關於上訴人之病況之說明載明：「依
    據病歷記載，林君係89年3月30日至本院就診，診斷為左手
    肘燒傷併皮膚缺損，最近一次為93年3月19日回診，當時左
    上臂、前臂無力且疼痛異常，需繼續門診復健治療。惟一般
    而言，手肘受傷應不會引起左臂叢神經炎及左胸出口神經血
    管壓迫症候群。」等語（原審卷第119頁）。足見被上訴人
    所辯上訴人所受之職業災害即左手肘外傷，與其嗣後再發生
    之憂鬱症、焦慮症、左上肢神經痛、左胸出口神經血管壓迫
    症候群之間，並無因果關係等語，並非無據。雖上訴人抗辯
    上開函文並非鑑定報告，僅由醫院以行政公文函覆原審，且
    原審囑託鑑定之機關為財團法人長庚醫院林口醫學中心，函
    覆機關卻為財團法人長庚醫院林口分院，其鑑定之依據、為
    鑑定之醫生或教授為何、鑑定過程如何，均未表明云云（本
    院卷第20頁）。查原審函請財團法人長庚醫院林口醫學中心
    鑑定，其說明欄已明確載明：「(一)鑑定病患甲○○因民國89
    年3月30日執行職務左手肘受傷，與其所受『肢障』、『左
    臂叢神經炎』、『左胸出口神經血管壓迫症候群』之多重殘
    廢有無相當因果關係？另檢送附表(一)供鑑定參考。(二)檢附診
    斷證明書10份，勞工保險殘廢診斷書2份，鑑定結果請視需
    要以病歷等相關資料佐以說明。」（原審卷第116頁），而
    上訴人歷次就診資料皆保存於長庚醫院林口分院，為上訴人
    所不爭。輔以原審檢附之相關資料等，應堪認長庚醫院林口
    分院已依其專業知識而為鑑定。況鑑定人陳述意見，並不限
    於書面，其以書面陳述鑑定意見更無一定格式。上訴人抗辯
    長庚醫院林口分院僅依公文書之形式回覆原審，未依鑑定報
    告之格式展現，其意見不足採取云云，不能成立。至於長庚
    醫院林口醫學中心與長庚醫院林口分院二者名稱雖有不同，
    然其為醫療之主體是並無不同，上訴人此抗辯原審函詢與答
    覆機關不同云云，亦無足採。
  (四)又據莊垂慶醫生於本院證稱：「（上訴人是否曾經請你看診
    ？）有，肩膀酸痛及無力。我是整形外科醫生。我在91年3
    月20日為他開刀，是處理左頸部的問題。當時我診斷為胸腔
    出口壓迫的症候群（THORACIC OUTLET COMPROMIISE）縮寫
    為TOC，他的問題是從頸椎出來連接到第一根肋骨的前後兩
    條肌肉，中間神經血管經過的空間受到壓迫，我的手術是將
    前面的肌肉與第一根肋骨拿掉，讓壓迫減少，這是一種減壓
    手術。手術後症狀有改善。」、「（問：通常這種TOC症候
    群，是否會引起憂鬱症？）可能有會有，因為現在的醫生對
    此症狀也並非是很瞭解，患者常常會在骨科、復健科、神經
    內外科之間求診，一般這種症狀都是從十幾歲就有，常常覺
    得肩頸手足酸痛的情形，尤其是當患者側睡的時候，壓迫到
    有症狀的那一邊，或是兩手後舉睡覺都會發生，睡醒後就會
    很疼痛。」、「（問：一般人左手肘受傷，有多少比例會有
    TOC的情形？）一般應該是沒有相對的關係。這種病是長期
    所造成的。」、「（問：當時廠長及幹部有詢問莊醫生，有
    做一份訪談紀錄，記載莊教授所說之內容有無意見？）並非
    長期固定睡姿而造成，而是長期同一姿勢不良所引起，其他
    沒有意見。依我的診斷上訴人右邊也有同樣的情形。」等語
    （本院卷第86至89頁）。足見上訴人左手肘受傷之職業災害
    ，與其罹患胸腔出口壓迫症候群，並無相當因果關係，且胸
    腔出口壓迫症候群與憂鬱症之間亦無必然之相當因果關係，
    上訴人主張因前揭職業災害致罹患左臂叢神經炎之病症云云
    ，自無足採。
  (五)上訴人又提出93年2月3日之診斷證明書，主張精神科醫師診
    斷其係「創傷後壓力症候群」，足證其罹患之精神病係因職
    業災害所致成云云，並提出診斷證明書為證（原審卷第79頁
    ）。惟上訴人提出之診斷證明書記載：「目前精神科診斷為
    憂鬱症創傷後壓力症候群其他情感性疾病，疑似躁症
    發作，過去史」，參諸被上訴人所提上訴人不爭執真正之上
    訴人於90年2月26日上班時間看股票傳訊機遭被上訴人處以
    申誡2次處分之人事通知，以及上訴人於同年6月20日參選工
    會幹部，獲得後補理事第2名之會員代表大會記錄（原審卷
    第61頁、第243頁至第245頁），相互參酌以觀，上訴人於89
    年3月30日「手肘皮膚磨傷缺損」之職業災害，尚乏證據得
    以認定足以導致其後罹患憂鬱症、焦慮症，並造成其於93年
    2月間診斷罹患之「創傷後壓力症候群」。上訴人執此93年2
    月3日之診斷證明書主張其係因左手肘之職災病情持續惡化
    而成憂鬱症、焦慮症及左胸出口神經血管壓迫症候群云云，
    尚不足取。
  (六)上訴人又主張被上訴人以上訴人接受治療不能工作為由，命
    上訴人自91年4月21日起至92年4月20日止停職1年，爰依勞
    基法第59條第2款規定請求被上訴人給付勞工在醫療中不能
    工作之薪資補償（加計特別假14日）520,367元云云。惟按
    勞基法第59條第2款雖規定勞工在醫療中不能工作時，雇主
    應按其原領工資數額予以補償。惟此需係勞工因遭遇職業災
    害而在醫療中不能工作時，雇主始應按其原領工資數額予以
    補償。然上訴人所提出91年4月15日長庚醫院之診斷證明書
    載明：「診斷：重度憂鬱症、有自殺意念；醫囑：建議家
    人及工作場合密切注意，陪同門診追蹤積極治療或入院治療
    並防範自殺。壓力不宜過大，宜休養。」等語，被上訴人
    乃於同年4月26日通知上訴人自同年4月21日起至92年4月20
    日止因病留職停薪1年，此有前開診斷證明書及被上訴人之
    人事通知單（原審卷第25頁、第26頁）在卷可佐，足見被上
    訴人顯係配合醫囑，乃通知上訴人留職停薪，以利上訴人休
    養，防免上訴人發生自殺之行為，並非因上訴人於89年3 月
    30日所受之左手肘外傷職業災害仍在接受治療中致使不能工
    作至明。且上訴人所受之左手肘外傷之職業災害復經治療終
    止，而其他科別之治療與前開職業災害並無因果關係，已如
    前述，並無證據足認上訴人因遭遇職業災害，仍在醫療中而
    有不能工作之情形。上訴人依前開規定請求被上訴人補償停
    職1年及加計特別休假期間之工資，於法無據。
  (七)上訴人復以其仍在繼續治療中，而兩造之僱傭關係並未終止
    ，然被上訴人拒絕上訴人於停職期間屆滿後復職，依民法第
    267條、第487條之規定，請求被上訴人按月給付報酬41,200
    元而無補服勞務之義務云云。經查被上訴人自認未同意上訴
    人復職之事實，惟辯稱係上訴人無法提供正常之勞務給付，
    被上訴人尚需防範其自殺等語。按債務人非依債務本旨實行
    提出給付者，不生提出之效力，民法第235條定有明文。倘
    債務人非依債務本旨實行提出給付，既不生提出之效力，則
    債權人拒絕受領，即不負遲延責任。承前所述，被上訴人係
    因上訴人所提經診斷上訴人為「重度憂鬱症、有自殺意念，
    需防範自殺」之診斷證明書，始通知上訴人留職停薪，以待
    休養治癒，而上訴人自承其仍在復健科、疼痛科、精神科繼
    續治療中，每周需看診2、3天（原審卷第29頁），堪認上訴
    人尚未能依債務本旨提出勞務給付。被上訴人所辯，其為慮
    及上訴人之生命及情理，未將上訴人資遣，而以留職停薪辦
    理，並顧及職場之安全，拒絕在上訴人治癒前復職等語，信
    屬非虛。上訴人既無法依債務本旨提供正常之勞務給付，自
    難謂被上訴人應負何受領遲延責任。從而，上訴人請求被上
    訴人給付前開留職停薪期間之工資，並按月給付至兩造間僱
    傭關係終止之日止，且應同意回復上訴人之工作云云，即無
    可取。
  (八)再按勞工經治療終止後，經指定之醫院診斷，審定其身體遺
    存殘廢者，雇主應按其平均工資及其殘廢程度，一次給予殘
    廢補償。殘廢補償標準，依勞工保險條例有關之規定，勞基
    法第59條第3款固定有明文。上訴人主張其因具有2種殘廢，
    依勞工保險條例第55條第4款規定，應加升2級給付，成為第
    5級殘廢，且依勞工保險條例第54條第2項規定，應增加補償
    50％，是被上訴人應補償上訴人1,318,080元（計算式：1,3
    73元/日×640日×1 50％＝1,318,080元），經扣除勞工保
    險局給付之金額後，被上訴人應再給付上訴人1,072,847元
    云云。如前所述，上訴人並未能舉證證明其係因89年3月30
    日所受左手肘外傷之職業災害致造成其嗣於90年間罹患之憂
    鬱症、焦慮症，是上訴人主張被上訴人尚應補償上訴人精神
    科之殘障給付並應加升2級給付云云，亦無可取。
  (九)綜上，上訴人左臂叢神經炎及重度憂鬱症之殘廢非屬於上訴
    人所受前開職業災害範圍內，則上訴人依勞基法第59條第1
    款、第2款、第3款及民法第487條之規定，請求被上訴人給
    付醫療費用、殘廢補償金、薪資並回復工作等，並非有據。
五、綜上所述，上訴人依勞基法第59條第1款、第2款、第3款、
    民法第487條等訴請被上訴人給付如其聲明所示，即屬無據
    ，不應准許。上訴人之訴既經駁回，其假執行之聲請，即失
    所附麗，亦不應准許。原審就上訴人於第一審所為請求，為
    上訴人敗訴之判決，並無不合。上訴論旨指摘原判決不當，
    求予廢棄改判，為無理由，應予駁回。至上訴人於本院所為
    擴張聲明之請求，亦非有據，應並駁回。
六、本件事證已臻明確，兩造其餘攻擊防禦方法，核與判決結果
    不生影響，無逐一審酌之必要，併此敘明。
七、據上論結，本件上訴及追加之訴均為無理由，依民事訴訟法
    第449條第1項、第78條，判決如主文。
中    華    民    國    95    年     1    月    10    日
                  勞工法庭    審判長法  官  張劍男
                                    法  官  陳邦豪
                                    法  官  游明仁
正本係照原本作成。
如不服本判決，應於收受送達後20日內向本院提出上訴書狀，其
未表明上訴理由者，應於提出上訴後20日內向本院補提理由書狀
（均須按他造當事人之人數附繕本）上訴時應提出委任律師或具
有律師資格之人之委任狀；委任有律師資格者，另應附具律師資
格證書及釋明委任人與受任人有民事訴訟法第466條之一第一項
但書或第二項（詳附註）所定關係之釋明文書影本。
中    華    民    國    95    年    1     月    11    日
                                    書記官  于  誠
附註：
民事訴訟法第四百六十六條之一（第一項、第二項）：
對於第二審判決上訴，上訴人應委任律師為訴訟代理人。但上訴
人或其他法定代理人具有律師資格者，不在此限。
上訴人之配偶、三親等內之血親、二親等內之姻親，或上訴人為
法人、中央或地方機關時，其所屬專任人員具有律師資格並經法
院認為適當者，亦得為第三審訴訟代理人。


司法院資訊處製作；財團法人民間司法改革基金會備份。
